臺灣高等法院臺中分院刑事判決　　　　　　　　　　九十三年度上易字第九四八號
　　上　訴　人
　　即　被　告　丙○○
　　選任辯護人　陳昭全
右上訴人因侵占案件，不服台灣台中地方法院中華民國九十三年六月三十日第一審判
決（九十二年度易字第一五六七號，起訴案號：台灣台中地方法院檢察署九十一年度
偵續字第二三號），提起上訴，本院判決如左：
      主  文
上訴駁回。
      事實及理由
一、本案經本院審理結果，認第一審判決認事用法及量刑均無不當，應予維持，並引
    用第一審判決書記載之事實、證據及理由（如附件） 。
二、上訴人即被告丙○○上訴意旨仍執陳詞，否認犯罪，所辯及選任辯護人辯護意旨
    略謂：(一)台灣台中地方法院檢察署九十年度偵字第六二四二號案件，於九十年十
    月四日庭訊時，告訴人乙○○對於檢察官所為「丙○○告你詐欺之部分處理之情
    形如何？」之訊問，答稱：「那案子是余光聲告的不是丙○○，已經和他和解不
    起訴了」等語，顯見余光聲係因與告訴人達成和解，始對被告為不利之證述，故
    余光聲之證詞是否可採，已屬可疑。(二)原判決附表一編號一、二、三、五及附表
    二編號一、四、五、六、七等九紙支票暨附表一編號四、六、七、附表二編號二
    、三等五張支票票貼所得款項七十六萬二千元，係經告訴人乙○○同意，由被告
    持向林清桂、蔡德財及余光聲等三人換回乙○○之妻委託被告向林清桂、蔡德財
    等三人票貼調現而跳票之支票。其中附表一編號二、三、五及附表二編號五、六
    所示五紙支票暨七十六萬二千元部分，係交給林清桂；附表一編號一所示支票係
    交由蔡德財存執；至附表二編號一、四、七所示三紙支票，則係交給余光聲收執
    ，故被告並無告訴人所稱之侵占犯行。(三)又臺灣台中地方法院檢察署九十年度偵
    字第六二四二號案件，於九十年四月二十六日庭訊時，告訴人乙○○對於檢察官
    所為「你什麼時候開始與丙○○有借貸往來？」之訊問，亦明確答稱：「八十八
    年五月十五日開始交易，我開的票有部分退票，本案之十五張票是要調錢，而不
    是要抵前開之退票，我以前開給他票有一些有跳票，張數我忘了」等語。查告訴
    人既已自認在交付被告本案十五張支票前，其先前開給被告支票已發生退票，業
    與被告存有債務之糾葛，則在雙方債務關係未釐清前，實無從遽以認定被告涉有
    侵占罪嫌等語，並聲請傳喚證人林清桂、蔡德財以證其實。
三、惟查：告訴人於偵查中經檢察官訊其「丙○○告你詐欺之部分處理之情形如何？
    」時，雖答稱：「那案子是余光聲告的不是丙○○，已經和他和解不起訴了」等
    語，被告以此即認證人余光聲於本案之證詞係偏頗告訴人，尚屬臆測！又原判決
    已就被告所辯與告訴人間之債權債務關係如何，依卷內證據詳為論述，並敘明證
    人林清桂、蔡德財所證不足採為有利於被告之理由，而認被告所辯其主觀上無為
    自己不法所有意圖之辯解為不可採等情明確。另證人林清桂於原審作證時復證稱
    ：若有跳票，被告不曾拿票來換回跳票的票等語屬實；再，證人蔡德財於原審作
    證雖證稱被告於八十九年三月以後有拿四張票給伊，並說這是乙○○的票，且提
    出該四張支票影本為憑（見原審卷一九六至一九九頁），然該四張支票並不在原
    判決附表一、附表二範圍內；是由證人林清桂、蔡德財於原審所證並所提支票觀
    之，亦無從證明有被告所辯其將本案部分支票交給該二位證人換回退票或交其存
    執之情屬實。至告訴人於偵查中雖陳稱其以前開給被告的支票有一些已經退票等
    語，然依被告於偵查中所提答辯狀及所附明細表所載，告訴人所提出請求被告幫
    忙票貼之支票屆期未獲兌現之支票僅一紙之發票日為八十九年一月十四日，其餘
    之支票均係於八十九年一月十三日、十六日之後。是以，縱被告曾為告訴人代為
    清償向他人票貼而未兌現之支票，其時點亦應係於八十九年一月十三、十六日證
    人乙○○交付附表一、二所示支票，委託被告調現之後；且依被告於原審所述得
    知，告訴人所積欠之八十九年一月份之貨款，依約定告訴人應簽發八十九年三月
    份屆期之支票給付。是以被告於原審辯稱其於八十九年一月十三、十六日告訴人
    委託其票貼之前，告訴人託其票貼保證背書之支票，已有多張跳票，並由其先行
    墊付予持票人，故告訴人亦已積欠其款項，縱其將前開之支票及票貼之金額據為
    己有，主觀上亦無為自己不法之所有云云實難憑採。另被告所提台灣嘉義地方法
    院九十二年度易字第二○九號刑事判決雖載明告訴人曾持該判決附表所示之支票
    向丙○○調現、換票或持請丙○○向余光聲調現等情，然觀之該判決附表所載支
    票發票日期係自八十九年三月二十日起至八十九年六月二十三日止，均在本件被
    告於八十九年一月十三、十六日持原審判決附表一、附表二所載支票委託被告向
    余光聲調現之後數月之事，並非在委託調現之前存在之債務；且依被告前揭所辯
    ，其亦非持本件原審判決附表一編號四、六、七、附表二編號二、三等五張支票
    以外之其餘十張支票，用以為告訴人處理上開九十二年度易字第二○九號判決所
    載支票衍生之票據債務，是該判決亦無從證明被告於本案無意圖為自己不法所有
    之侵占意圖。是被告之上訴為無理由，應予駁回；其聲請傳喚證人林清桂、蔡德
    財部分，因證人等已於原審到庭經訊問明確，無再傳喚之必要，爰不再予傳喚。
四、台灣台中地方法院檢察署九十三年度偵字第一二七○四號被告丙○○詐欺案移送
    併案意旨略以：被告丙○○於八十八年十一月二十七日，在嘉義市○○路，利用
    乙○○以六張客票及支票（票面金額共一百零四萬三千五百元）委託其向「民生
    電料行」負責人李陸海調現一百萬元之機會，竟意圖為自己不法之所有，將該六
    張票占為已有貼現使用，而另以自己之貨物向案外人李陸海調現，僅於八十九年
    一月十七日交付證人乙○○七十三萬元，因認被告涉犯刑法第三百三十五條第一
    項之侵占罪嫌。經查，此部份併案意旨亦經原審於附件判決理由三詳述無從認被
    告主觀上有何侵占故意之理由甚詳，所為論述並無何不當之處。此外，復查無積
    極證據，足證被告確有併案意旨所述之侵占犯行，不能證明被有此部分之犯行，
    惟此部分既未經檢察官提起公訴，本院無從逕為無罪之諭知，自應退回檢察官另
    為適法之處理。被告及其選任辯護人就此部分聲請本院傳喚證人李陸海及黃秀菊
    ，亦無必要，自不再予傳喚，附予敘明。
據上論斷，應依刑事訴訟法第三百七十三條、第三百六十八條，判決如主文。
本案經檢察官甲○○到庭執行職務。
中      華      民      國      九十三      年    十    月    二十一    日
                               　　臺灣高等法院臺中分院刑事第四庭
                                         審判長法  官  洪  耀  宗
                                               法  官  劉  登  俊
                                               法　官  江  德  千
右正本證明與原本無異。
不得上訴。
                                               書記官  吳　麗　琴
中     華     民     國     九十三     年      十      月    二十二     日
                                                              　　　　　Ｆ
